【裁判字號】    87,訴,2724
【裁判日期】    890727
【裁判案由】    偽造文書
【裁判全文】
臺灣高雄地方法院刑事判決                        八十七年度訴字第二七二四號
    公  訴  人  臺灣高雄地方法院檢察署檢察官
    被      告  戊○○
右列被告因偽造文書案件，經檢察官提起公訴（八十七年度偵字第三五○二號），本
院判決如左：
    主  文
戊○○行使偽造私文書，足以生損害於公眾及他人，處有期徒刑壹年，緩刑參年。
    事  實
一、戊○○明知案外人丙○○所有坐落高雄縣林園鄉○○段一二一二之十一號土地及
    其上門牌號碼高雄縣林園鄉○○○路一八八號房屋，已由其代理，並委託辛○○
    處理，經仲介乙○○（另為不起訴處分）之介紹，以新台幣（下同）四百五十八
    萬元出賣予庚○○，庚○○並已先支付定金及第一期款計新台幣（下同）六十五
    萬元，及繳交餘款七十萬元，其餘款項則承接系爭不動產在臺灣土地開發信託投
    資股份有限公司之銀行貸款。該房屋及土地並已過戶在庚○○名下。詎於八十五
    年六月二十九日，竟未得庚○○之同意，以買賣為原因，偽造庚○○名義之買賣
    契約書，並盜蓋原留存之印章，利用不知情之代書壬○○持以向高雄縣鳳山地政
    事務所申請將該房屋及土地，再移轉登記予丙○○名下，使不知情之公務員，據
    以登載於職務上所掌之公文書，足生損害於庚○○及地政機關對於文書登載之正
    確性。
二、案經庚○○訴請臺灣高雄地方法院檢察署檢察官偵查起訴。
    理  由
一、訊據被告戊○○，固坦承右揭不動產所有權人原由案外人丙○○移轉給告訴人庚○○，再由庚○○以買賣之名義，移轉登記回復為丙○○名義之事實，惟否認其
    有何犯行。並辯稱：伊均不知情，系爭不動產均委託公司業務人員處理云云。經
    查：
（一）右揭事實業據告訴人指訴明確，並有房屋、土地登記簿謄本各一份附卷可憑，
      而告訴人買受系爭不動產後，確已支付仲介乙○○六十五萬元，且已繳交餘款
      七十萬元等情，並據證人即系爭不動產之仲介乙○○到庭結證屬實，其並證稱
      ：被告曾向伊說：「你們貸款不繳，所以我就把房子過戶回來」等語（參八十
      九年六月二十八日審理筆錄），足證告訴人之指訴，應與事實相符。
（二）又被告雖辯稱本件不動產買賣，其均委任其公司之業務經理辛○○處理，此雖
      為辛○○所不否認，並到庭結證稱：「‧‧戊○○委託其將房子處理掉，詳細
      情形我都有向戊○○報告，後來過戶程序是戊○○自己請代書辦理，辦理情形
      我不清楚‧‧」（參八十九年二月二十一日審判筆錄）是被告縱有將系爭不動
      產交由辛○○處理，辛○○再委由不知情之代書壬○○，將告訴人名義之系爭
      不動產移轉登記為丙○○之名義，被告既為委任人，衡情受任人辛○○自應會
      將處理系爭不動產之過程、狀況告知身為委任人之被告，是其證詞尚堪採信。
      被告辯稱其均不知情云云，顯係事後飾卸之詞，不足採信。且辛○○於本案中
      若亦係不知情之人，則為被告之工具，被告自難辭其咎；若其知情，而與被告
      有犯意之聯絡及行為之分擔，被告亦為共同正犯，是辛○○於本案中究為工具
      或共同正犯，被告仍無法卸免其責。被告辯稱均是辛○○在處理，所辯亦難為
      其有利之認定。
（三）至證人己○○、壬○○、甲○○、丁○○之證詞，或與犯罪事實無涉，或無甚
      關連，均難認得為被告有利之認定，爰不一一論述指駁。本件罪證明確，被告
      犯行足堪認定。
二、核被告所為，係犯刑法第二百十六條、第二百十條行使偽造私文書罪，及第二百
    十四條使公務員登載不實罪。公訴人漏引刑法第二百十四條，容有未洽，應予補
    充。被告盜用告訴人之印章，為偽造私文書之階段行為；及偽造私文書後復加以
    行使，偽造私文書之低度行為被行使之高度行為所吸收，均不另論罪。被告所犯
    上開二罪間，有方法結果之牽連關係，為牽連犯，應從一重之行使偽造私文書罪
    處斷。審酌被告犯罪之動機、目的、手段，所生之損害，及犯罪後態度等一切情
    狀，爰量處如主文所示之刑，以示懲儆。又查被告未曾受有期徒刑以上刑之宣告
    ，有臺灣高雄地方法院檢察署刑案資料查註紀錄表及本院被告全國前案紀錄表各
    一份附卷可稽，其因一時失慮，偶罹刑典，事後已與告訴人達成和解，有和解書
    一紙附卷可參，經此刑之宣告後，應知警惕而無再犯之虞，本院因認暫不執行其
    刑為當，併予宣告緩刑三年，用啟自新。至被告偽造之土地登記申請書一紙、土
    地建築改良物買賣所有權移轉契約書二份，雖係被告供犯罪所用之物，惟既已成
    為高雄縣鳳山地政事務所之文件，即非被告所有，爰不宣告沒收，附此敘明。
三、據上論斷，應依刑事訴訟法第二百九十九條第一項前段，刑法第二百十六條、第
    二百十條、第二百十四條、第五十五條、第七十四條第一款，罰金罰鍰提高標準
    條例第一條前段，判決如主文。
中      華      民      國      八十九    年    七     月    二十七    日
                                  臺灣高雄地方法院刑事第二庭
                                      法  官    劉建利
右正本證明與原本無異。
如不服本判決，應於判決送達後十日內，向本院提出上訴狀。
                                      書記官    洪生輝
中      華      民      國      八十九    年    七     月    二十九    日
附錄論罪科刑法條：刑法第二百十六條、第二百十條、第二百十四條。
刑法第二百十六條
行使第二百十條至第二百十五條之文書者，依偽造、變造文書或登載不實事項或使登
載不實事項之規定處斷。
刑法第二百十條
偽造、變造私文書，足以生損害於公眾或他人者，處五年以下有期徒刑。
刑法第二百十四條
明知為不實之事項，而使公務員登載於職務上所掌之公文書，足以生損害於公眾或他
人者，處三年以下有期徒刑、拘役或五百元以下罰金。


司法院資訊處製作；財團法人民間司法改革基金會備份。
